【裁判字號】    95,台抗,293
【裁判日期】    950518
【裁判案由】    聲請假扣押
【裁判全文】
最高法院民事裁定              九十五年度台抗字第二九三號
    再 抗告 人  悠景科技股份有限公司
    法定代理人  甲○○
    訴訟代理人  李貴敏律師
                乙○○律師
                黃麗蓉律師
上列再抗告人因與相對人錸寶科技股份有限公司間聲請假扣押事
件，對於中華民國九十五年三月三日台灣高等法院台中分院裁定
（九十五年度抗更(一)字第七四號），提起再抗告，本院裁定如下
：
    主  文
再抗告駁回。
再抗告訴訟費用由再抗告人負擔。
    理  由
按對於抗告法院所為抗告有、無理由之裁定再為抗告，僅得以其
適用法規顯有錯誤為理由，並應經原法院之許可；此項許可，以
原裁定所涉及之法律見解具有原則上之重要性者為限，此觀民事
訴訟法第四百八十六條第四項、第五項之規定自明。如原法院認
再抗告應行許可，並添具意見書，逕將訴訟卷宗送交再抗告法院
，再抗告法院審查原法院所添具意見書，認再抗告不應准許，並
不受該意見書所載許可再抗告理由之拘束，而得逕以裁定駁回之
。查本件再抗告人對於原法院所為其抗告無理由之裁定再為抗告
，係以：依最高法院歷年判例及前次發回意旨，就假扣押原因，
係強調債務人有浪費財產、增加負擔或將其財產為不利益之處分
等行為，而致達於無資力之狀態者，始符合假扣押原因之要件，
故債權人於聲請假扣押時，應就前揭事項各要件均予釋明，始符
法意。惟相對人並未為釋明，屬「釋明欠缺」，原裁定竟謂其釋
明「容有不足」，適用法律顯有錯誤。又原法院審酌假扣押原因
之要件，未就卷內有關伊資力不斐之資料予以判斷，且相對人並
未提出任何伊有使財產現狀變動，減少財產價值之設定負擔行為
之事證，亦未探究既有之抵押物價值扣除抵押債務後，是否有不
足清償相對人主張之債權之虞，並就該情形提出證據釋明，卻以
伊公司正常營運下早已存在之借貸、抵押，及新設公司初期營業
之正常虧損，而濫充為假扣押原因，亦有不備理由及違背經驗法
則之違法。此項關乎假扣押原因之判斷標準及債權人應釋明之程
度，顯有法之續造之原則上之重要性。再者，相對人並未釋明假
扣押之請求，原裁定竟以「涉及實體事項」為由未予審酌，亦有
適用法律顯然錯誤之情事等詞，為其論據。
查假扣押，乃債權人就金錢或得易為金錢請求之請求，欲保全強
制執行而為之程序。所謂假扣押之原因，依民事訴訟法第五百二
十三條第一項規定，係指有日後不能強制執行或甚難執行之虞或
應在外國為強制執行之情形。因此，同法第五百二十六條第一項
所定，債權人應釋明假扣押之原因，祇須符合上開規定即為已足
。本院十七年抗字第一六三號及十九年抗字第二三二號判例所揭
，債務人浪費財產，增加負擔或就其財產為不利益之處分，將成
為無資力之情形或致達於無資力之狀態，或債務人將移住遠方或
逃匿等情形，僅係假扣押原因之例示，非謂上開條項所稱「日後
不能強制執行或甚難執行之虞」，僅限於上開判例所揭示之情形
。是以債權人對於假扣押原因所應釋明者，係指對於債務人有日
後不能強制執行或甚難執行之虞而言，非釋明債務人必有本院上
開判例所例示之情形。本件原法院審酌相對人提出之證據，以相
對人就請求及假扣押之原因均已有釋明，且相對人陳明願供擔保
以補釋明之不足，台灣苗栗地方法院所為命相對人供擔保後准為
假扣押之裁定，並無不合等由，因而駁回再抗告人之抗告，經核
並無適用法規顯有錯誤之情事。再抗告人所陳上開事由，係以主
觀之見，並就原法院審酌請求及假扣押原因之職權行使，指摘原
裁定違法，要與適用法規顯有錯誤無涉，且所涉及之法律見解亦
不具有原則上之重要性，不合民事訴訟法第四百八十六條第四、
五項規定，參照同法第四百三十六條之五第一項規定，其再為抗
告，不應許可。
據上論結，本件再抗告為不合法。依民事訴訟法第四百九十五條
之一第二項、第四百八十一條、第四百四十四條第一項前段、第
九十五條、第七十八條，裁定如主文。
中    華    民    國  九十五  年    五    月   十八   日
                      最高法院民事第八庭
                          審判長法官  顏  南  全
                                法官  許  澍  林
                                法官  鄭  傑  夫
                                法官  蘇  清  恭
                                法官  黃  義  豐
      本件正本證明與原本無異
                                      書  記  官
中    華    民    國  九十五  年    六    月    二    日
                                                      Ｋ


司法院資訊處製作；財團法人民間司法改革基金會備份。
